最高法院刑事裁定　　　　　　　　　　111年度台抗字第554號
抗　告　人　蔡昇祐



上列抗告人因違反毒品危害防制條例等罪案件，不服臺灣高等法
院臺中分院中華民國111 年3 月18日駁回其聲明異議之裁定（11
1 年度聲字第651 號），提起抗告，本院裁定如下：
    主  文
抗告駁回。
    理  由
一、刑事訴訟法第484 條規定：「受刑人或其法定代理人或配偶
    以檢察官執行之指揮為不當者，得向諭知該裁判之法院聲明
    異議。」係為保障受刑罰或保安處分執行之人之利益而設之
    救濟程序，受刑人（受處分人）或其他有異議權人對於檢察
    官執行之指揮聲明異議之時機，應以檢察官指揮執行之刑罰
    或保安處分正在執行中為前提，若已執行完畢，即無以聲明
    異議程序予以救濟之實益可言。至於受刑人於執行程序終了
    後，得否依刑事補償法規定請求國家補償，與其對執行程序
    之進行有無救濟實益，係屬二事，自不能混為一談。
二、聲明異議意旨略以：
    抗告人蔡昇祐前犯有如原裁定附表（下稱附表）編號1 至 5
    所示之罪，經法院先後判決確定，其中附表編號1 、2 所示
    之罪，前經臺灣臺中地方法院（下稱臺中地院）95年度毒聲
    字第222 、246 號裁定令抗告人入勒戒處所執行觀察勒戒後
    ，因認有繼續施用毒品傾向，而由檢察官聲請強制戒治，為
    臺中地院95 年度毒聲字第 605 號以聲請不合法而裁定駁回
    其聲請，嗣檢察官提起公訴並經原審法院以95年度上訴字第
    2251號判決確定，嗣附表編號1 至5 所示各罪經法院減刑後
    ，由檢察官換發指揮書執行，惟檢察官對於附表編號1 、 2
    所示有期徒刑之執行，未扣抵同一犯罪事實自民國95年3 月
    24日起至同年5 月23日執行觀察勒戒，自屬不當，爰聲明異
    議。
三、本件原裁定意旨略以：
㈠、抗告人前因犯如附表編號1 至5 所示違反毒品危害防制條例
    等罪案件（編號1 、2 之「偵查機關年度案號欄」漏載臺灣
    臺中地方檢察署《下稱臺中地檢署》94 年 度毒偵字第6408
    號，併予更正），先後經法院判處罪刑確定，嗣檢察官依中
    華民國九十六年罪犯減刑條例聲請減刑暨定應執行刑，經原
    審法院以96年度聲減字第1608號裁定就附表編號1 至5 所示
    之各罪均依法減刑如附表各編號所示之刑，並就附表編號 1
    、2 以及附表編號3 至5 所示之罪，分別定應執行有期徒刑
    9 月、有期徒刑1 年3 月併科罰金新臺幣5 萬元，案經確定
    。由臺中地檢署檢察官依據該等確定之判決書及上開減刑併
    定應執行刑裁定之主文內容，核發96年度執減更字第3826號
    指揮書予以執行，抗告人接續執行，於97年3 月26日因縮短
    刑期執行完畢出監，有臺灣高等法院被告前案紀錄表（下稱
    前案紀錄表）及各該裁定書、判決書在卷可按。
㈡、至附表編號1、2（原裁定理由欄四、（一）誤載為附表編號
    3 、4 ，下同不再贅述）所示之罪，先前曾經臺中地院95年
    度毒聲第222、246號裁定令抗告人入勒戒處所執行觀察勒戒
    後，因認有繼續施用毒品傾向，而由檢察官聲請強制戒治，
    為臺中地院95年度毒聲字第605 號以聲請不合法而裁定駁回
    其聲請，嗣檢察官提起公訴並經原審法院判處如附表編號 1
    、2 所示罪刑確定等情，固有前案紀錄表可按。惟抗告人所
    犯如附表編號1、2所示之罪，業經法院判處罪刑確定，並由
    原審法院96年度聲減字第1608號裁定減刑及定其應執行之刑
    ，由檢察官據以指揮執行，抗告人復已執行完畢出監。抗告
    人遲至111年3 月8日始具狀就檢察官執行之指揮聲明異議，
    主張附表編號1、2有期徒刑之執行應抵扣同一事實觀察勒戒
    執行之日期數，檢察官未予扣抵而有不當等語。然該刑之執
    行程序既已執行完畢，自無以聲明異議程序予以救濟之實益
    可言，抗告人據以聲明異議，自無理由，應予以駁回。經核
    於法並無不合。
四、抗告意旨略以：刑事訴訟法第484 條規定對檢察官不當之執
    行指揮聲明異議，並未設有時效之限制；抗告人有無實益乃
    就刑事補償而言，原裁定自應就檢察官執行指揮有無不當進
    行審查，未若，逕以執行完畢即認無救濟之實益，進而駁回
    本件聲明，已侵害抗告人憲法保障之訴訟權等語。
五、抗告人於保安處分執行終了後，如發現有非依法律受拘束人
    身自由保安處分之執行，亦屬得否依刑事補償法規定請求國
    家補償之問題，與其對有期徒刑之執行程序有無救濟實益，
    係屬二事。抗告意旨猶執前詞，徒以有期徒刑未折抵觀察勒
    戒保安處分得以請求刑事補償，而有救濟實益，指摘原裁定
    不當，係就原裁定已說明之事項，徒憑己見而為之指摘，其
    抗告為無理由，應予駁回。
據上論結，應依刑事訴訟法第412條，裁定如主文。
中    華    民    國   111    年    4     月    28    日
                  刑事第二庭審判長法  官  林  勤  純  
                                  法  官  莊  松  泉  
                                  法  官  李  釱  任  
                                  法  官  吳  秋  宏  
                                  法  官  王  梅  英  
本件正本證明與原本無異
                                  書記官
中    華    民    國   111    年    5     月    3     日